【裁判字號】    99,交聲,161
【裁判日期】    990226
【裁判案由】    聲明異議
【裁判全文】
臺灣彰化地方法院交通事件裁定        99年度交聲字第161號
原處分機關  交通部公路總局台中區監理所彰化監理站
異  議  人
即受處分人  甲○○
上列異議人即受處分人因違反道路交通管理處罰條例案件，對於
交通部公路總局臺中區監理所彰化監理站中華民國99年1 月15日
彰監四字第裁64-I00000000號處分不服，聲明異議，本院裁定如
下：
    主  文
異議駁回。
    理  由
一、聲明異議意旨略以：伊於民國（下同）98年12月24日下午3
    時於和美鎮○○路左轉工一路口時，因為當時跟在一輛大型
    槽車後面左轉，被員警攔下，經員警告知後始知須等左轉燈
    號才可以左轉，但因為伊視線被槽車擋住，根本看不見號誌
    ，才會跟著槽車左轉，並非故意不依號誌行駛，而員警告知
    槽車駕駛已被開紅單，如果未開單給伊恐遭檢舉。嗣後伊提
    出申訴，員警並未針對其因遭槽車擋住視線無法看見號誌，
    才跟著槽車左轉提出說明，僅回覆當時號誌為直行箭頭路燈
    ，伊只好提出異議，請求本院審酌當時情形做出裁定等語。
二、原處分機關略以：本案為彰化縣警察局和美分局於98年12月
    24日15時0 分許，在和美鎮○○路與工一路口，以彰警交字
    第I00000000 號違規通知單，當場舉發駕駛人甲○○駕駛17
    37－HQ號自小客車「不依號誌」違規，依道路交通管理處罰
    條例第48條第1 項第2 款及第63條第1 項規定處駕駛人新台
    幣600 元罰緩，並記違規點數1 點。
三、按道路交通安全規則第102 條第1 項第1 款之規定，汽車行
    駛至交岔路口，其行進、轉彎，應遵守燈光號誌或交通指揮
    人員之指揮，遇有交通指揮人員指揮與燈光號誌並用時，以
    交通指揮人員之指揮為準。又汽車駕駛人轉彎時，有不依標
    誌、標線、號誌指示之情形者，處新臺幣600 元以上1800元
    以下罰鍰，並記違規點數1 點，道路交通管理處罰條例第48
    條第1 項第2 款、第63條第1 項亦有明文
四、經查，受處分人即異議人甲○○對於其於98年12月24日下午
    3 時0 分許，駕駛車牌號碼其所有1737－HQ號自小客車，行
    經彰化縣和美鎮○○路與工一路口處，因不依號誌行駛行為
    而為彰化縣警察局以彰警交字第I00000000 號舉發違反道路
    交通管理事件通知單當場舉發之事實，並不否認，且有彰化
    縣警察局舉發違反道路交通管理事件通知單及原處分機關違
    反道路交通管理事件裁決書在卷可稽，則上開事實足堪認定
    。惟異議人辯稱伊是因前方大型槽車擋住視線，無法看見號
    誌，遂跟行該大型槽車左轉，而非故意不依號誌行駛違規等
    語，然按道路交通管理處罰條例第4 條第1 項、第2 項之規
    定，駕駛人駕駛車輛或行人在道路上，應遵守道路交通標誌
    、標線、號誌之指示、警告、禁制規定，並服從執行交通勤
    務之警察或依法令執行指揮交通及交通稽查任務人員之指揮
    。且道路交通標誌、標線、號誌之指示、警告、禁制規定、
    樣式、標示方式、設置基準及設置地點等事項之規則，係由
    交通部會同內政部定之；而道路某些方向受到管制，或實際
    上不能行駛時，其交岔路口號誌宜以箭頭綠燈替代圓形綠燈
    ，指示車輛遵循方向行駛，且行車管制號誌為箭頭綠燈表示
    僅准許車輛依箭頭指示之方向行駛，道路交通標誌標線號誌
    設置規則第213 條第2 款、第206 條第1 項第2 款第1 目亦
    分別訂有明文。本件異議人為合法持有駕照之人，有公路監
    理電子閘門查詢結果附卷可稽，對於前揭道路交通標誌意涵
    ，以及道路交通規則自應知之甚詳，並有義務加以遵守。是
    故，異議人駕駛其所有之系爭車輛行經上開路段，自因依道
    路交通標誌、標線、號誌之指示行駛，尚難以視線遭擋住而
    跟行前方車輛，無法看見現場燈面號誌為由，不依標誌指示
    駕駛。
五、綜上所述，本件異議人所辯尚非可採，異議人於上開時、地
    確有不依號誌行駛之違規，原處分機關援引首揭規定所為之
    處分，於法無違，本件異議為無理由，應予駁回，
爰依道路交通管理處罰條例第87條第2 項、道路交通案件處理辦
法第19條，裁定如主文。
中    華    民    國    99    年    2    月    26    日
                        交通法庭       法  官  葉明松
以上正本證明與原本無異。
如不服本裁定，應於裁定送達後五日內向本院提出抗告狀 (須附
抗告狀繕本 )。
中    華    民    國    99    年    2    月    26    日
                                       書記官  施秀青

司法院資訊處製作；財團法人民間司法改革基金會備份。
